臺灣臺北地方法院民事判決　八十八年度國貿字第二二號
　　原　　　告　新加坡商映泰格電腦公司　INTEGRAL PERIPHERALS PTE LTD
?
　　法定代理人　甲○○ ○○○.
?
　　被　　　告　華宇電腦股份有限公司
　　法定代理人　乙○○
　　訴訟代理人　陳世寬律師
右當事人間請求給付買賣價金事件，本院判決如左：
    主    文
被告應給付原告美金壹佰陸拾壹萬肆仟壹佰柒拾伍元，及自民國八十八年七月九日起
至清償日止，按年息百分之五計算之利息。
原告其餘之訴及假執行之聲請均駁回。
訴訟費用由原告負擔四分之一，餘由被告負擔。
本判決第一項於原告以新台幣壹仟玖佰萬元供擔保後，得假執行。但被告如於假執行
程序實施前，以新台幣伍仟陸佰貳拾萬元或同面額之第一銀行南松山分行無記名可轉
讓定期存單為原告預供擔保後，得免為假執行。
    事    實
甲、原告方面：
壹、聲明：
Ａ、先位聲明：
一. 被告應給付原告美金二百一十四萬五千元及自起訴狀繕本送達之翌日起至清償日
    止按年利率百分之五計算之利息。
二. 願供擔保請求為准許假執行之宣告。
Ｂ、備位聲明：
一. 被告應給付原告美金一百六十一萬四千一百七十五元及自起訴狀繕本送達之翌日
    起至清償日止按年利率百分之五計算之利息。
二. 願供擔保請求為准許假執行之宣告。
貳、陳述：
Ａ、先位聲明部分
一、被告於民國（下同）八十六年十月間向原告訂購三萬台三吋硬碟機，雙方約定買
    賣條件如下：(一)該三萬台硬碟機分二批交付。第一批數量為一萬台，每台單價
    美金（以下同）一百五十七元，預計於八十六年十二月一日交貨。(二)第二批數
    量為二萬台，每台單價一百四十三元，預計於八十七年一月二日交貨。(三)交貨
    後正常檢驗約七至十天，檢驗後十五天以電匯方式交付價款。嗣後，原告依約給
    付第一批貨物，被告亦已給付第一批貨物之全部價金。被告另請求將第二批磁碟
    機之交貨數量縮減為一萬五千台，原告亦依原訂期限交付一萬五千台磁碟機與被
    告。該一萬五千台磁碟機每台單價為一百四十三元，總價款共計為二百一十四萬
    五千元，被告遲未給付予原告，雖經原告於八十七年八月二十六日以台北一一八
    支局存證信函第五二六號催告其給付價款二百一十四萬五千元，被告至今仍未給
    付該價款。
二、另查，被告於致原告八十七年九月九日台北敦南郵局存證信函第二六三六號中，
    已坦承被告確曾向原告購買二萬五千台三吋磁碟機，且僅支付首批一萬台磁碟機
    之價款，其餘一萬五千台之價款二百一十四萬五千元尚未支付原告。為此，原告
    爰依民法第三百六十七條請求被告給付價金二百一十四萬五千元，並依民法第二
    百三十一條第一項、第二百三十三條請求被告給付遲延利息。
Ｂ、備位聲明部分
一、本件原告提起本件訴訟，主張被告未依雙方於八十六年十一月間成立之訂購單，
    給付原告所交付一萬五千台硬碟機之價金共計二百一十四萬五千元，乃依買賣契
    約關係訴請被告給付價金（如首揭先位聲明所載）；嗣原告因發現原告與被告就
    系爭硬碟機瑕疵爭議乙事，應已於八十七年三月十日達成和解，爰以追加首揭備
    位聲明，倘認定原告依買賣契約關係請求被告給付買賣價金之先位聲明不成立，
    則請鈞院審酌首揭備位聲明，命被告應依雙方間之和解協議給付一百六十一萬四
    千一百七十五元予原告。
二、按本件雙方曾於八十七年三月十日就系爭硬碟之瑕疵爭議達成和解乙事，屬於本
    件原告起訴請求之基礎事實範圍內，此觀原告於前呈九十年十一月十四日民事準
    備書（一）狀中即已陳明「本件兩造就被告所主張之瑕疵，既已由被告為減少價
    金之請求，復為原告所接受，則被告至少應依八十七年三月九日信函與原告達成
    之協議，給付一百六十一萬四千一百七十五元與原告，殆屬無疑」云云（見前揭
    書狀第二項以下），而被告對此亦曾以書狀表示「被告於民國八十七年三月九日
    曾去函原告告知因被告配合修補瑕疵而有費用支出，該部分之修補費用支出業經
    原告同意；至於被告退還併扣除所有瑕疵硬碟機價金之事項，原告亦已同意扣除
    部分硬碟損失」云云（見被告已呈九十一年一月二十二日民事答辯（二）狀第貳
    項第一點以下），足堪證明系爭和解協議存在與否確與原告起訴請求之基礎事實
    同一，加以被告業已對此提出攻擊防禦，應認原告追加首揭備位聲明並不甚礙被
    告之防禦及訴訟之終結，根據民事訴訟法第二百五十五條第一項第二款及第七款
    等規定，原告所為訴之追加應為合法，併此敘明。
ｃ、對被告答辯之抗辯
一、 先位聲明部分
（一）本件兩造間之系爭硬碟機買賣合約，成立於八十六年十月間，有原告已呈原證
      一訂購單兩張足資覆按，被告對此亦不爭執，準此，本件系爭買賣合約係成立
      於民法債編修正施行（八十九年五月五日）前，依民法債編施行法第一條之規
      定，應適用民法債編修正前之規定，合先敘明。
（二）查買受人因物有瑕疵，而得解除契約或請求減少價金者，其解除權或請求權，
      於物之交付後六個月間不行使而消滅。民法修正前第三百六十五條第一項，定
      有明文，本件被告指稱其就原告交付之硬碟機其中八千三百七十三台，已於八
      十七年九月九日以存證信函為部分解除契約之表示云云，惟按，原告就基於系
      爭買賣合約所應交付之硬碟機共計二萬五千台，係於八十六年十二月底即已全
      數運交被告，有原告八十七年二月五日致被告請其償付應於八十七年二月四日
      到期貨款之信函足稽，另觀被告於八十八年十二月十六日之陳報狀中自稱：「
      ．．．．可證明系爭硬碟機於當時（八十七年二月）確有瑕疵存在」云云（見
      陳報狀第四頁第七行），亦堪證實系爭硬碟機於八十七年二月前即已運抵交付
      被告。準此，本件縱認原告交付之硬碟機存有瑕疵，被告至遲應於八十七年六
      月底前行使契約解除權，始足當之，乃被告既自承其係於八十七年九月九日始
      為解除契約之表示，顯已逾前開民法第三百六十五條第一項規定之六個月除斥
      期間，其解除自非合法。
（三）被告另辯稱原告交付之硬碟機，扣除前述八千三百七十三台，其餘六千一百四
      十六台亦有瑕疵，並遭美商康柏公司退貨云云。惟按，姑不論被告之訂貨單條
      款第一條載明「交貨後正常檢驗約七天至十天」，被告就此一抗辯，自始至終
      未曾提出任何證據資料，證明有所謂康柏樹公司退貨情事，復未進一步舉證康
      公司退貨原因為原告交付之硬碟存有瑕疵，實則，被告既已將原告提供之硬碟
      組裝於電腦成品上出貨與康柏樹公司，應足認該等硬碟已通過被告公司之檢測
      而無瑕疵，由此顯見被告所辯毫無憑據，要難採信。因此被告執所謂康公司
      退貨為由，主張原告應負擔其更換硬碟之損失共計九十七萬七千二百一十四元
      云云，自無成立之餘地，洵至明白。
（四）抑有進者，被告又稱渠於八十八年八月二十三日曾致函原告要求更換原告已交
      付之系爭硬碟云云，原告謹此否認，乃被告既未提出渠所謂八十八年八月二十
      三日通知函以實其說，卻僅憑空主張原告應負遲延更換之違約金云云，要無足
      採，至為顯然。
二、 備位聲明部分
（一） 有關本件兩造就系爭硬碟機瑕疵爭議業已達成和解之始末，原告前呈準備備
       書 (一)狀中業已陳明：「本件被告就系爭硬碟機所主張之瑕疵，已於其八十
       七年三月九日致原告之函信表示：依原告工作人員於被告工廠就全數二萬五
       千台硬碟進行修復工作之資料顯示不良率為百分之十，被告因此要求原告負
       擔其中一萬五千台硬碟機之修復材料費（每台0.2美元）及人工費（每台0.63
       ），並依不良率自全數二萬五千台之總價金中比例記減，再扣留其中二萬二
       千五百台硬碟機價金之百分之五，經計算後應給付一百六十一萬四千一百七
       十五萬元與原告。而原告對被告上開請求負擔修復費用及減少價金之主張，
       亦已由當時之董事長兼執行長Mr.  Steven B. Volk於八十七年三月十日簽認
       接受之，此觀被告上開八十七年三月九日信函右下角之Mr.  Steven B. Volk
       先生親簽筆跡，即足證實。準此，本件兩造就被告所主張之瑕疵，既已由被
       告為減少價金之請求，復為原告所接受，則被告至少應依其八十七年三月九
       日信函與原告達成之協議，給付一百六十一萬四千一百七十五元與原告，殆
       屬無疑。」。被告對於其依上開八十七年三月九日信函請求負擔修復費用及
       減少價金之主張，亦自認「該部分之修補費用支出業經原告同意負擔；至於
       被告退還併扣除所有瑕疵硬碟機價金之事項，原告亦已同意扣除．．．．」
       云云，惟被告竟執「該等同意負擔或扣除並未提及和解之字眼」一詞，訛稱
       渠所發八十七年三月九日信函無和解之意思云云。惟按，解釋契約，應探求
       當事人立約時之真意，不能拘泥於契約之文字，最高法院十七年上字第一一
       八號判例，闡釋綦詳。查被告上開八十七年三月九日函末段清楚載明：「若
       貴方同意我方上述提議，則全部應付價款一百六十一萬四千一百七十五元之
       數額（計算式略）在我方收到貴方簽回之文件後數日內即能電匯到貴方之銀
       行帳戶內」（If  you can agree above our proposal, then total amount
       (US$ 143-0.2-0.63)×15000 -  (25000×0.1 ×US$143) - (22500×0.05×
       US$143) = US$1,614,175  can T/T to your account  couples days after
       receive  your sign back document.）。而原告就被告上開八十七年三月九
       日信函所列之提議（proposal）亦於同年月十日由當時之董事長兼執行長Mr.
       Steven B.  Volk簽認並傳回與被告收執，被告對此均自認無訛，顯見兩造間
       業已依被告八十七年三月九日信函所載提議（proposal）內容達成和解，被
       告自應依其上開信函之承諾，於收受原告簽回（sign back）之文件後數日內
       付款。詎被告對其白紙黑字之承諾，竟訛指其上無和解之字眼故無和解意思
       云云，揆諸前揭判例，被告此一抗辯，殊非可採，彰彰甚明。抑有進者，表
       意人無欲為其意思表示所拘束之意，而為意思表示者，其意思表示，不因之
       無效，民法第八十六條定有明文。本件被告既以前揭八十七年三月九日函清
       楚表示就原告所提供之全部二萬二千五百台硬碟機為一次和解之提議，並已
       為原告所接受，被告自應受其意思表示之拘束。詎被告辯稱其八十七年三月
       九日信函之提議僅針對當時已知之瑕疵硬碟機，不及於其他未發現之部分云
       云，顯屬心中保留，徵諸前揭民法第八十七條之規定，被告此一抗辯，並無
       成立之餘地，被告依前揭八十七年三月九信函所為和解提議之意思表示，仍
       屬有效並且對被告有拘束力，而被告之和解提議既已為原告所簽署接受，和
       解協議即告成立，雙方即應同受此一和解協議之拘束，亦堪明白。
（二）次按，被告主張就系爭硬碟機其中八千三百七十三台已解除契約，惟其解除契
      約之意思表示顯已逾修正前民法第三百六十五條第一項所規定之六個月除斥期
      間，已詳原告所呈準備書  (一)狀。被告對此復辯稱渠已於其八十七年四月二
      十二日及同年五月四日等函為解約之表示云云，惟查，被告上開信函中所稱「
      The  defect  HHD total  8373  will  be retuned  to Integral  without
      payment release.」是否即為解約之意，甚有可疑。謹按，被告於本件曾一再
      辯稱渠曾另於八十八年八月二十三日發函要求原告更換硬碟機云云，雖被告至
      今未提出所謂八十八年八月二十三日通知函以實其說，惟此適足證明被告上開
      信函所言，或實係指被告將另函請求原告更換硬碟機，而非解約表示，顯見被
      告辯稱其於八十七年四月二十三日及同年五月四日為解約之意思表示云云，並
      非實在。再則，原告謹此陳明原告事實上並未曾收受被告所稱八十七年四月二
      十三日及同年五月四日信函，此觀被告自承該二信函「皆未獲原告之任何回應
      」，即堪證實。被告上開八十七年四月二十三日及同年五月四日兩信函，既未
      曾合法送達原告，對原告自不生任何效力，洵堪明白。
（三）抑有進者，按契約當事人一經意思表示一致，其契約即屬合法成立，不容一造
      無故撤銷；又當事人締結之契約一經合法成立，其在私法上之權利義務，即應
      受契約之拘束，不能由一造任意撤銷。最高法院二十年上字第六二二號及二十
      年上字第一九四一號判例，分別明揭斯旨。本件兩造既已一致合意按被告八十
      七年三月九日信函所列提議（proposal）內容成立和解，雙方即應受此一合法
      生效之和解契約所拘束，不能由任一方無故任意撤銷。乃被告於系爭和解協議
      成立後，擅自以其片面所為之八十七年四月二十三日及同年五月四日信函，推
      翻否認兩造於八十七年三月十日合意成立之和解協議，揆諸前揭判例見解，被
      告此一主張自非適法，應無疑義。
（四）再者，被告辯稱系爭一萬四千五百十九台硬碟機，其中八千三百七十三台為經
      其自行檢查後自始即完全無法使用者，另餘之六千一百四十六台為遭康柏公司
      退貨之瑕疵品，換言之，依被告所辯，上開一萬四千五百十九台硬碟機應全屬
      瑕疵品。然則，依中國機械工程協會針對系爭硬碟機所採其中三百十五台樣本
      而為之鑑定，顯示檢測樣品之瑕疵比例充其量約為百分之五十八，姑不論由於
      系爭一萬五千台硬碟機均曾遭被告拆封，而依原告代理人於採樣當日現場所見
      ，被告就系爭硬碟乙重疊堆置存放，並非所有硬碟均以原廠防靜電保護袋及原
      廠裝箱封存，加以採樣日期（九十年四月二十三日）距原告交貨日期（八十六
      年十二月底）時隔愈三年，鑑定人就所採樣本檢測出之瑕疵，極可能乃被告公
      司儲藏或人員操作不當所致，然而此一鑑定結果，已足佐證被告指稱系爭一萬
      四千九百一十五台硬碟機全屬瑕疵品云云，並非實在，彰彰甚明。
（五）末按，被告另辯稱原告交付之硬碟機，扣除前述八千三百七十三台，其餘六千
      一百四十六台亦有瑕疵，並遭美商康公司退貨云云。惟按，姑不論被告之訂
      貨單條款第一條載明「交貨後正常檢驗約七天至十天」，被告就此一抗辯，自
      始至終未曾提出任何證據資料，證明有所謂康柏公司退貨情事，復未進一步舉
      證康公司退貨原因為原告交付之硬碟存有瑕疵，實則，被告既已將原告提供
      之硬碟組裝於電腦成品上出貨與康柏公司，應足認該等硬碟已通過被告公司之
      檢測而無瑕疵，由此顯見被告所辯毫無憑據，要難採信。因此被告執所謂康柏
      公司退貨為由，主張原告應負擔其更換硬碟之損失共計九十七萬七千二百一十
      四元云云，自無成立之餘地，洵至明白。被告雖於所呈九十一年一月二十二日
      答辯（二）狀中指稱被告須負責更換台灣富士通公司等其他廠牌之硬碟機以履
      行對康柏公司之出貨義務云云，然查，被告既未先舉證有所謂康柏退貨乙事，
      復未證實渠向富士通公司採購之硬碟即係供與康柏公司更換原告提供硬碟之用
      ，被告此一抗辯，並非有據，亦堪明白。
（六）原告先依買賣契約為主張，再追加備位之訴，依和解協議為備位請求，本屬權
      利之正當行使，並無任何特殊行為或特殊情形，足使被告相信原告已不欲行使
      和解契約權利，何來權利失效。
參、證據：提出訂購單、八十七年二月四日、八月二十六日原告致被告存證信函、八
    十七年九月九日被告致原告存證信函。
乙、被告方面：
壹、聲明：
一、原告之訴及假執行之聲請均駁回。
二、如受不利益之判決，願供擔保請求免為假執行之宣告。
貳、陳述：
一、系爭硬碟機確有瑕疵，原告原應於被告通知有瑕疵時就應更換補足：
（一）本案原告固已交付全部硬碟機予被告，惟其所交付之硬碟機確有性能不良等眾
      多瑕疵：１、依兩造間之買賣合約之約定，原告應給付被告無瑕疵且可使用之
      三吋硬碟機共貳萬五千臺，然被告於受領該等硬碟機之後，陸續發現該等硬碟
      機有緩衝器讀取過慢，導致硬碟機因進入省電模式休眠狀態後，即無法重新啟
      動及無法讀取資料，且有性能未達正常要求標準等之瑕疵存在，嚴重影響到硬
      碟機應具備之性能。２、由於前述瑕疵之存在，經被告通知原告處理後，原告
      則先要求被告先以被告之費用更換絕緣體之方式修補瑕疵，於該方式無效後，
      且嗣後被告又陸續就原告所給付之硬碟機中發現存在有瑕疵，經被告再度通知
      原告應就此負責後，復派遣其台灣關係公司之張文和先生等人員至被告處進行
      更換韌體  (firmware)及測試等工作以期修補瑕疵，並由原告人員架設由原告
      所提供之類分儀器 (sorting machine)對系爭硬碟機進行類分測試，而由此事
      實經過，已可證明在八十七年三月間之前，被告已通知貨品有瑕疵及原告即已
      承認其所出售之三英吋硬碟機存在瑕疵，否則原告公司何須派遣其在台灣之關
      係公司人員進行維修及運送類分儀器至被告公司？另由原告同意負擔被告支出
      之費用及扣除部分金額等事實，實已足以證明原告所給付之硬碟機確實存在有
      瑕疵，不容原告否認。３、再者，本案產品是否有瑕疵一節，業經中國機械工
      程學會鑑定，於該學會九十年八月十六日鑑定報告中對於原告售予被告之硬碟
      機產品功能規格亦指出，係爭硬碟機整體而言不能運作之硬碟比例高達百分之
      五十八，且可運作之硬碟有非常大得比例未能達到Silhouette Model 32160之
      規格，確有未符合契約通常預定效用之瑕疵，而該等瑕疵於通常檢查程序無法
      一一發現，須經鑑定或使用結果方知確有瑕疵。
（二）被告公司已於接獲貨品後六個月之期限內表示貨品有瑕疵並為請求：１、按依
      雙方之買賣合約第二條規定：「不合格品皆由承製廠商負責更換補足」，是就
      兩造買賣標的硬碟機於發現有瑕疵時，皆應由承製廠商（即原告）負責更換補
      足。其間因貨品之瑕疵，被告於六個月內前後發函三次予原告，主張其中八
      、三七三台因瑕疵無法使用將退回原告（即部分解約），已明白表示解約之意
      ，至於原告主張六、一四六台應依據訂貨單第一條載明：「交貨後正常檢驗約
      七天至十天」，已符驗收規定云云，但該等硬碟機並非可依照一般正常檢驗方
      式可得知瑕疵，且被告原先係採抽查檢驗之方式辦理，待使用後方得發現瑕疵
      。況被告於發現瑕疵即告知原告，亦即使用後發現瑕疵已立即通知有瑕疵，仍
      符合民法規定之不能即知之瑕疵至日後發現者，應即通知出賣人之規定；２、
      況且，原告雖抗辯該系爭硬碟機業經抽驗合格云云，然該抽驗結果縱認經抽驗
      之產品合格，並不表示原告所交付之全數產品均與約定品質相符，雙方既於契
      約中對此更換補足特別約定，且原告所交付之係爭硬碟機確有如上述之瑕疵，
      原告不得以曾經抽樣檢驗合格為由主張免責。３、又所謂「依通常程序」迅速
      檢查，應視物之不同性質而定，本件原告所提供之硬碟機是否符合被告要求之
      品質與功能，須經繁複之試驗過程，如欲逐一測試，顯不可能且不符電腦產業
      快速處理之本質及業界之慣例，須待日後客戶實際使用後，始能知是否確有瑕
      疵，而康柏電腦客戶於實際使用時，確已發現系爭硬碟機有瑕疵存在，而此等
      於受領時不能即知之瑕疵，僅須於日後通知原告即可。又由原告派遣人員進行
      修復，惟瑕疵仍存在，是足證被告確已符合民法規定，於發現瑕疵後六個月內
      即通知原告。４、再者，原告屢稱：「被告既已將原告提供之硬碟組裝於電腦
      成品上出貨與康柏公司，應足認該等硬碟已通過被告公司之檢測而無瑕疵」云
      云，誠屬本末顛倒，按硬碟組裝於電腦成品，並非證明硬碟並非瑕疵之證明，
      仍須依約認定其有無瑕疵，且被告訂購數量繁多之硬碟機，被告原先係採抽查
      檢驗之方式，惟該等硬碟須並非可依照一般檢驗方式可得知瑕疵，而須待使用
      後方得發現瑕疵；況抽驗結果僅顯示抽驗之產品合格，並不表示原告所交付之
      全數產品均與約定品質相符。且被告於發現瑕疵後即告知原告，是原告所稱硬
      碟機組裝於電腦成品上出貨即屬該硬碟機無瑕疵並無理由。
二、又原告主張被告並無得主張抵銷云云，誠非事實，並無所據。蓋原告所為係屬瑕
    疵給付，被告得主張債務不履行之損害賠償並依法為抵銷，自屬合法有據：
（一）就八千三百七十三臺完全無法使用之硬碟機部分，被告並無給付價金之義務。
      因原告給付之硬碟機中有八千三百七十三臺自始即完全無法使用，依民法第三
      百五十九條之規定，被告得解除契約，被告已於八十七年四月二十三日及同年
      五月四日兩度傳真說明將該等硬碟機部分退回原告且不支付價金，而於八十七
      年九月九日更以存證信函通知原告，就此部分完全無法使用之硬碟機退還原告
      ，被告就此部分之價金不予支付，即為被告依法就該等無法使用之硬碟機部分
      解除買賣合約。是以，被告於此範圍內並無給付價金之義務，故原告請求被告
      給付之金額即應扣除美金一百一十九萬七千三百三十九元（8,373×143     =
      1,197,339）。
（二）原告所為係屬瑕疵給付，被告得主張債務不履行之損害賠償並依法為抵銷：１
      、如前所述，原告所給付被告之硬碟機為瑕疵品（其中亦包括完全無法使用者
      ），其可歸責於原告，原告之行為係構成債務不履行（不完全給付中之瑕疵給
      付），對被告造成另行以他廠牌硬碟機更換等之損害，原告自應負擔損害賠償
      之責任。２、依民法第三百三十四條有關抵銷之規定，原告與被告二者間互負
      損害賠償及給付價金之債務。而二種債務間並無不能抵銷之情事，是被告得依
      法主張抵銷。
（三）被告得主張原告負有左列之損害賠償責任：１、原告應賠償被告因修補瑕疵而
      支出費用之損害：被告為修補硬碟機之瑕疵曾對硬碟機進行更換絕緣體及更換
      體之修補工作，被告為進行是項修補工作，尚須額外投入人力及物料加以配
      合，其中被告為配合進行該項修補工作所花費絕緣片材料成本計美金五千元，
      以及人力成本計美金一萬五千三百五十元，二者共計美金二萬零三百五十元。
      此部分之支出係因原告瑕疵給付之債務不履行行為導致被告所受額外支出之損
      害，是此，被告得依此請美金二萬零三百五十元之損害賠償，此部分業經原告
      同意在案可稽。２、被告因另行更換其他廠牌硬碟機以代替原告給付之瑕疵硬
      碟機而有支出費用之損害：被告倉庫中現尚存有為數一萬四千五百十九臺之瑕
      疵硬碟機，扣除完全無法使用之八千三百七十三臺部分，仍有六千一百四十六
      臺之瑕疵硬碟機，此部分為因有瑕疵而遭美商康柏公司退貨或須更換以其他廠
      牌之硬碟機者，就此部分被告須負責更換其他廠牌之硬碟機以履行被告對美商
      康柏公司之出貨義務，以每臺美金一百五十九元計算，此等額外支出共計美金
      九十七萬七千二百一十四元 (6,146 x 159 = 977,214)，被告此等金額支出之
      損害係因原告瑕疵給付之債務不履行行為所致，原告應負擔此部分之損害賠償
      責任美金九十七萬七千二百一十四元，３、綜前二、三項所述，除第二項之美
      金一百一十九萬七千三百三十九元被告無給付義務外，其餘第三項各款共計美
      金九十九萬七千七百四十四元  (20,350 + 977,214 = 997,564)，經抵銷後，
      原告已無可請求之價金存在，被告並無給付價金之義務。４、詳細金額計算，
      詳如附件二。
三、原告知悉有瑕疵時即應進行更換補足，逾期未為補足則得請求違約金，而如果已
    經解約，則被告更不需負擔硬碟機之價金：
（一）被告尚得請求原告給付違約金：１、按兩造間之買賣合約中條款２之規定：「
      交貨包含備料外，不合格品皆由承製廠商負責更換補足，如無故未按期交貨者
      ，本公司得向他廠採購，其差價及費用概由上述供應廠負責，並得依下列辦法
      扣款，未收定金逾期一天扣總款千分之五．．．」。因被告當初受領原告所交
      付共二萬五千臺硬碟機時並不知有如此眾多之瑕疵，故於初期僅以抽樣檢驗之
      通常程序檢查，而未能逐一發現有瑕疵之硬碟機，致有相當多之硬碟機未經發
      現瑕疵即行組裝於筆記型電腦而向美商康柏電腦公司出貨，其後遭美商康柏公
      司以該批向原告購買之硬碟機有嚴重瑕疵無法修復為由而予以退回，迄今被退
      回之硬碟機共計有六千一百四十六臺，而該等退貨之硬碟機現正存放於被告之
      倉庫中。２、根據前揭契約條款之規定，原告對其交付之瑕疵之硬碟機應負責
      更換補足，如未按期更換補足者，應給付被告每日總價款額千分之五之違約金
      。而被告於八十八年八月二十三日曾致函原告要求就目前尚存於被告倉庫之一
      萬四千五百十九臺瑕疵硬碟機對被告造成之損害負完全之責，以盡其依約更換
      補定之義務，惟迄今仍未獲原告之同應。就此，被告爰依前開買賣合約條款２
      之規定請求原告自本訴狀送達原告之日起（即八十八年九月十六日）按日給付
      被告美金一萬二千二百三十八元之違約金 (2,447,661 x 0.5% = 12,238)。３
      、縱退萬步言，認該等退還瑕疵買賣物之意思表示並無解除契約之意思表示，
      然依雙方系爭買賣合約第二條規定：「不合格品皆由承製廠商負責更換補足」
      ，原告迄今尚未為該等瑕疵之更換補足，則被告自得依系爭買賣合約第二條規
      定，每日扣除總價款千分之五之違約金。３、由於被告為修補硬碟機之瑕疵曾
      配合原告之要求對硬碟機進行更換絕緣體及更換韌體之修補工作，被告為進行
      是項修補工作，尚須額外投入人力及物料加以配合而有費用之支出，且該等費
      用之支出係因原告提供之系爭硬碟機瑕疵所致，又在測試過程中，已幾可確定
      無法完全修復瑕疵及部分硬碟機根本無法修理及不能使用，故被告於民國八十
      七年三月九日曾去函原告告知以鑑於因被告配合修補瑕疵而有費用支出，故希
      望於扣除修補費用及被告將退還並扣除所有瑕疵硬碟機價金等事項，以盡其買
      賣契約更換補足之義務，此並已經原告同意負擔費用及扣除部分硬碟機價金。
      況被告已於八十七年四月廿三日以及同年五月四日致原告之信函表明要將有瑕
      疵之硬碟機退還給被告，是則該等退貨之意思表示即含有對該等無法使用之硬
      碟機部分解除契約之表示。４、至於原告以「被告既已將原告提供之硬碟組裝
      於電腦成品上出貨與康柏公司，應足認該等硬碟已通過被告公司之檢測而無瑕
      疵」云云，即謂被告無主張原告應負擔更換硬碟之損失，純屬卸責之詞。蓋以
      被告對於原告起訴主張之請求，提出抵銷之抗辯，祇須其對原告確有已備抵銷
      要件之債權即可，至原告對於被告所主張抵銷之債權曾有爭執，並不影響被告
      抵銷權之行使。原告既已派人維修硬碟機，即係承認有瑕疵存在，且鑑定報告
      亦確認瑕疵之存在，則被告自可以該項瑕疵主張與被告原應給付原告之款項抵
      銷，且被告一經向原告為該抵銷之意思表示即生消滅債務之效果。
四、依民法第三百五十九條規定，買賣因物有瑕疵而出賣人應付擔保之責者，買受人
    得解除其契約：
（一）本件被告於八十七年三月九日、四月二十三日及五月四日致原告之信函中一再
      表明：「Arima  will soonly run-out the 22.5k pcs Integral  2.1GB HDD
      then return the defect drives  to Integral.」「The  defect HDD total
      8373 will be returned to Integral without payment release.」即，被告
      將有瑕疵之硬碟機退還予原告且被告就此部分之價金不予支付，即有解約之意
      思表示。
（二）縱退萬步言，認被告該信函字句並無解除契約之意思表示，則原告亦應依照兩
      造合約之約定，即雙方於八十六年十月二十七日之訂購單第二條規定明載：「
      不合格品皆應由承製廠商負責更換補足」，是依該條約定，在被告通知原告係
      爭硬碟機有瑕疵時，原告即應負責更換瑕疵之硬碟並補足，惟原告遲至目前尚
      未曾有過更換補足瑕疵硬碟之行為。
（三）八十七年三月九日信函並未有和解之意思表示：原告主張雙方已有和解之意思
      表示，實屬無據：（１）、被告於八十七年三月九日曾去函原告告知：「
      According  to Compaq's  test standard, estimate  your  HDD will  got
      4%-5% defective  during our process,．．．．」即：該信函乃陳述估計當
      時已知之發現瑕疵之狀態，並不代表之後不會再有損害，且亦未排除其他之後
      陸續發現之瑕疵。因被告配合修補瑕疵而有費用支出，該部分之修補費用支出
      業經原告同意負擔；至於被告退還併扣除所有瑕疵硬碟機價金之事項，原告亦
      已同意扣除部分硬碟機價金；惟該等同意負擔或扣除並未提及和解之字眼，且
      未提及被告不再向原告請求其他之損害或損失，且原告同意扣除部分金額，亦
      與所謂和解之意思表示不同，且亦未包括任何和解之意思表示，並非如原告所
      言雙方已有約定和解之條件。是則原告主張已有和解之行為實屬無據。（２）
      、又，在前該信函末所謂之「If  you can agree above our proposal, then
      total amount... can T/T to your account...」真意乃：被告同意在台灣之
      廠區內，本於業務合作之善意與誠信，願意直接以被告現有之人力與材料而替
      原告代為從事原應由原告全權負責之Rework工作之原告所開支之費用所為之補
      償協議。即被告因配合修補瑕疵而有費用支出，該部分之修補費用支出業經原
      告同意負擔；至於被告退還併扣除所有瑕疵硬碟機價金之事項，原告亦已同意
      扣除部分硬碟機價金；惟未提及被告不再向原告請求其他之損害或損失，且原
      告同意扣除部分金額，亦與所謂和解之意思表示不同，且亦未包括任何和解之
      意思表示，並非如原告所言雙方已有約定和解之條件。是，被告八十七年三月
      九日之信函乃就當時已知之狀態，已發生且已知之瑕疵所為之溝通協議書，並
      未有原告所謂之和解協議。故則原告主張已有和解之行為實屬無據。（３）、
      況且若如原告所主張：八十七年三月九日該信函業經當時原告之董事長兼執行
      長Mr. Steven B. Volk簽名而謂被告已與原告達成協議，被告應給付原告金額
      云云為真，則為何被告於八十七年四月廿三日以及五月四日又必須再次發信函
      予原告主張內容大致相同之計算對映泰格之應付款項？且如原告所稱：「本件
      兩造既已一致合意按被告八十七年三月九日信函所列提議內容成立和解」云云
      ，則為何原告於本訴訟提起前之存證信函以及起訴時皆未就此和解逕行主張？
      而遲至進行多次準備程序後，始於九十一年二月廿六日庭期方主張備位聲明認
      被告應給付和解金額？姑不論雙方並無就全部交易為和解之真意，且被告並無
      拋棄瑕疵之損害賠償之意思表示，單由原告上開此等行為，即令原告認原有和
      解之意，亦由其後續之存證信函及起訴、訴訟請求之行為，可認為原告已放棄
      其和解之主張，已生失權之效果，而不得再為主張。（４）、若謂被告三月九
      日信函並未有解約之意思表示，則原告於接獲被告八十七年三月九日信函時即
      需進行更換補足，否則應依約按日計算違約金，更且即令原告主張並未收受被
      告之八十七年四月二十三日及同年五月四日信函，然更換補足與原告主張是否
      收到四月二十三日及五月四日信函無涉，不可混為一談。（５）、再者原告主
      張被告已另購他廠商之硬碟機，則被告不得再行請求違約金云云，然被告已另
      購他廠商之硬碟機與原告之補足義務，並非不可併行，原告仍有補足義務，且
      即令認原告之主張可採，但原告既未補足，縱被告已另購他廠商之硬碟機而免
      其違約未補足之違約金責任，但因物有瑕疵而由被告以他廠商之硬碟機補足，
      原告亦不可請求該部分硬碟機之價金，而再扣除該部分硬碟機之價金，原告之
      原硬碟機價金請求權亦告喪失，自無可再請求被告支付硬碟機價金。
參、證據：提出訂購單、八十七年三月十日函、八十七年四月二十三日、五月四日通
    知函、被告倉庫存貨記錄表、原告製作之硬碟機規格表、被告公司生產線瑕疵記
    錄表、系爭硬碟機性能測試報告、原告空運來台測試機具照片，並聲請傳訊證人
    溫盛展、莊清喜。
丙、本院依被告聲請將系爭硬碟機送請中國機械工程學會鑑定。
    理    由
壹、程序事項：
    按訴狀送達後，原告不得將原訴變更或追加他訴，但請求之基礎事實相同者，不
    在此限，民事訴訟法第二百五十五條第一項第二款定有明文。原告原基於買賣契
    約而為請求，嗣基於和解契約追加備位之訴，兩者原因事實均牽涉買賣關係，其
    基礎事實相同，且無須另提供訴訟資料，不甚礙被告之防禦及訴訟之終結，又被
    告無異議而為言辭辯論，依同法條第二項，視為同意追加，原告追加備位之訴，
    自應予准許，合先說明。
貳、實體事項：
一、原告起訴先位主張：被告於八十六年十月間向原告訂購三萬台三吋硬碟機，雙方
    約定該三萬台硬碟機分二批交付。第一批數量為一萬台，每台單價美金一百五十
    七元；第二批數量為二萬台，每台單價一百四十三元。原告依約給付第一批貨物
    ，被告亦已給付第一批貨物之全部價金。被告另請求將第二批磁碟機之交貨數量
    縮減為一萬五千台，原告亦依原訂期限交付一萬五千台磁碟機與被告，該一萬五
    千台磁碟機每台單價為一百四十三元，總價款共計為二百一十四萬五千元，被告
    遲未給付予原告，因而依據買賣關係請求被告給付上開價金。備位主張：兩造對
    於給付價金，因被告主張系爭硬碟機有瑕疵，關於此爭議兩造已於八十七年三月
    十日達成和解，請求被告應依雙方間之和解協議給付一百六十一萬四千一百七十
    五元予原告。
二、被告則以：系爭硬碟機因存有瑕疵，扣除修補瑕疵之費用及原告同意減少之價金
    ，再扣除因瑕疵無法使用，經被告解約之八千三百七十三台碟機價金，復扣除六
    千一百四十六台遭美商康柏公司退貨之瑕疵硬碟機，以他廠牌硬碟機更換之費用
    ，另扣除因瑕疵給付所生之違約金，被告已無給付義務。又兩造於八十七年三月
    九日之信函中並未有任何和解之表示，而係被告就當時已發生且已知之瑕疵所為
    之溝通協議書，實則原告保留向原告請求其他之損害及損失；況原告於八十七年
    八月二十六日之存證信函及起訴狀，均請求一萬五千台硬碟機之買賣價金，並未
    主張和解，應已權利失效，而不得再行主張等情置辯。
三、兩造於八十六年十月間簽訂有買賣契約書，被告向原告訂購三萬台三吋硬碟機，
    雙方約定該三萬台硬碟機分二批交付。第一批之一萬台，每台單價一百五十七元
    ；第二批數量為二萬台，每台單價一百四十三元。原告依約給付第一批貨物，被
    告亦已給付第一批貨物之全部價金。嗣被告請求將第二批磁碟機之交貨數量縮減
    為一萬五千台，原告依約交付一萬五千台磁碟機與被告，該一萬五千台磁碟機每
    台單價為一百四十三元，總價款共計為二百一十四萬五千元之事實，為兩造所不
    爭執，並有訂購單在卷為憑，堪認為真實。而原告出賣予被告之該二萬五千台硬
    碟機，部分有瑕疵乙節，亦經證人溫盛展、莊清喜證述屬實，並有被告生產線瑕
    疵記錄表、系爭硬碟機性能測試報告附卷為證，而被告庫存之硬碟機，經送請中
    國機械工程學會抽驗其中之三百十五台鑑定結果，「整體而言不能運作之硬碟比
    例高達百分之五十八」，有產品功能規格鑑定報告在卷可徵，則原告先位請求被
    告給付第二批出賣之一萬五千台之全部價金，即無從准許。至原告因該硬碟機存
    有瑕疵，得請求之價金為何，關於此，兩造之爭執為：（一）、有無和解之協議
    ？（二）、原告有無權利失效之情形？（三）、被告主張抵銷修補費用、部分解
    約、瑕疵品更換費用及違約金，有無理由？就上開爭執，於邏輯上應先討論兩造
    有無和解協議之爭執，即原告備位之訴有無理由？若認兩造有和解合意，則有進
    一步討論原告有無權利失效之情形；倘認兩造無和解合意或有權利失效情形，始
    有討論被告主張抵銷修補費用、部分解約、瑕疵品更換費用及違約金之必要。
四、稱和解者，依民法第七百三十六條定義為「當事人約定，互相讓步，以終止爭執
    或防止爭執發生之契約」。依兩造所簽訂之訂貨單條款第一條載明「交貨後正常
    檢驗約七天至十天」，依此約定，被告本有依約定檢驗期間，儘速檢驗之義務，
    因被告發現部分硬碟機存有瑕疵，被告曾於八十七年三月九日致函原告，於函中
    載明：「若貴方同意我方上述提議，則全部應付價款一百六十一萬四千一百七十
    五元之數額（計算式如下述））在我方收到貴方簽回之文件後數日內即能電匯到
    貴方之銀行帳戶內」（If  you can agree  above  our proposal, then total
    amount (US$ 143-0.2-0.63)×15000 - (25000×0.1×US$143) - (22500×0.05
    ×US$143) = US$1,614,175  can T/T to your account  couples  days after
    receive your sign back document.）有該信函在卷為憑。依民法第九十五條第
    一項之規定，此項意思表示於通知到達原告時發生效力，自足拘束被告。按該二
    批二萬五千台之硬碟機因部分硬碟機存有瑕疵，被告本得就有瑕疵部分，依不完
    全給付之法理，請求補正瑕疵（民法第二百二十七條第一項），或依物之瑕疵擔
    保，請求解除契約或減少價金（民法第三百五十九條），三者擇一行使，但被告
    卻以「一萬五千台為基準乘以修補費用，計算修補瑕疵之費用」（補正費用），
    加上「第二批經被告測試約有百分之十之硬碟機存有瑕疵，而以二萬五千台硬碟
    機為計算基準，乘以每台單價一百四十三元」（部分解約），再加上第一批硬碟
    機中，經美商康柏公司測試約有百分之四至五存有瑕疵，而以百分之五為計算基
    準，乘以二萬二千五百台，再乘以單價一百四十三元」（重複部分解約），三者
    總和作為減少價金之要約，致剩餘價金僅及一萬五千台總價四分之三，被告詳細
    且重複計算而為請求減少價金之依據，極盡保護己身權益，無待贅述，此要求原
    告讓步之苛刻條件，謂非為和解之要約，顯違反一般人之認知，被告辯稱其真意
    乃：「被告同意在台灣之廠區內，本於業務合作之善意與誠信，願意直接以被告
    現有之人力與材料而替原告代為從事原應由原告全權負責之Rework工作之原告所
    開支之費用所為之補償協議。即被告因配合修補瑕疵而有費用支出，該部分之修
    補費用支出業經原告同意負擔；至於被告退還併扣除所有瑕疵硬碟機價金之事項
    ，原告亦已同意扣除部分硬碟機價金，．．．．乃被告就當初已知之狀態，已發
    生且已知之瑕疵所為之溝通協議書」云云，殊無可採。又表意人無欲為其意思表
    示所拘束之意，而為意思表示者，其意思表示不因之無效，民法第八十六條定有
    明文；姑不論於上開信函中，被告謂「若貴方同意我方上述提議，則全部應付價
    款一百六十一萬四千一百七十五元之數額，．．．．在我方收到貴方簽回之文件
    後數日內即能電匯到貴方之銀行帳戶內」，並未為任何其他損害或損失之保留，
    換言之，苟被告依其承諾，於原告簽回文件後數日內電匯上開款項至原告之銀行
    帳戶內，則兩造因買賣硬碟機所生之爭議，當已圓滿解決。退步言之，苟如被告
    所辯，其真意有所保留，就原告而言，被告上述要約和解之意思表示亦不因之無
    效。原告就被告上開八十七年三月九日信函所列之提議（proposal），亦於同年
    月十日由當時之董事長兼執行長Mr. Steven B. Volk簽認並傳回與被告收執，被
    告對此亦自認無訛，兩造有和解之合意甚明。
五、按和解契約合法成立，兩造當事人即均應受該契約之拘束，縱使一造因而受不利
    益之結果，亦不得事後翻異，更就和解前之法律關係再行主張；和解契約以當事
    人締約當時兩造合致之意思表示，為成立要件，雖一造表意人於其意思表示時，
    本無欲受其所表示意思拘束之意，苟非此意為他一造所明知，其表示之意思究不
    因之而無效，即於和解契約之成立及效力，不生影響，最高法院著有九十年上字
    第一九六四號判例在案。兩造既已成立和解，已如前述，但被告卻未依其要約，
    於原告承諾提議簽認後數日內電匯減少價金後之款項電匯予原告，猶於八十七年
    四月十三日、五月四日致函原告要求進一步減少價金，捨被告未舉證證明原告曾
    收受該二信函之送達不論，縱認原告收受送達，兩造既已有和解協議存在，被告
    以「因有未能即時發現之瑕疵存在」，受有不利益為爭執，原告又何須回應？被
    告認原告未予回應，即須負責瑕疵更換補足之義務，委無可信。
六、權利於得行使期間，苟非以損害他人為目的，本得自由行使，而不應受有限制，
    學說上雖有所謂「權利失效」之論述，但其論述基礎，係因權利人之行為，使義
    務人信賴權利人不行使權利，始足當之，故須於特殊情況，且權利人不行使權利
    已有相當期間，方有其適用。本件兩造因有買賣契約存在，原告先依買賣契約，
    而先於訴訟外委託律師以律師函，嗣並起訴請求被告給付買賣價金，本屬為增取
    最大法律上權益而為主張，係權利之正當行使，並無權利不行使之情形，因被告
    提出該八十七年三月九日信函為抗辯，嗣經冗長之鑑定程序後，原告於訴訟中而
    於九十年十一月十四日之準備書狀（一）中稱「被告至少應依其八十七年三月九
    日信函與原告達成之協議，給付一百六十一萬四千一百七十五元與原告」，進而
    於九十一年二月二十六日之準備書狀（二）基於此追加備位之訴，亦無任何特殊
    行為或特殊情形，足使被告相信原告已不欲行使和解契約權利，何來權利失效。
    被告此部分之抗辯亦無可採。
七、兩造既有和解合意，亦無權利失效情形，則被告主張修補費用、部分解約、瑕疵
    品更換費用及違約金足以抵銷原告價金之請求云云，殊無論述之必要。從而，原
    告備位之訴依據和解契約，請求被告給付一百六十一萬四千一百七十五元，及自
    起訴狀繕本送達翌日起（八十八年七月九日起）至清償日止，按年息百分之五計
    算之利息，為有理由，應予准許。逾此部分之先位請求為無理由，應予駁回。
八、因本案事證已臻明確，兩造其餘主張陳述及所提之證據，均毋庸再予審酌，附此
    敘明。
參、假執行之宣告：兩造陳明願供擔保，聲請宣告假執行或免為假執行，經核原告勝
    訴部份，合於法律規定，爰分別酌定相當之擔保金額宣告之；原告其餘假執行之
    聲請，因訴之駁回而失所依據，不予准許。
肆、結論：本件原告之訴部分為有理由，部分為無理由，依民事訴訟法第七十九條但
    書、第三百九十條第二項、第三百九十二條，判決如主文。
中　　　華　　　民　　　國　　九十一　　年　　　十二　　　月　　三十一　日
　　　　　　　　　　　　　　　　　　　　　　民事第六庭法　　　官　侯水深
右為正本係照原本作成
如對本判決上訴，須於判決送達後廿日內向本院提出上訴狀
中　　　華　　　民　　　國　　九十一　　年　　　十二　　　月　　三十一　日
　　　　　　　　　　　　　　　　　　　　　　　　　　　法院書記官　林秀妙
